臺灣高等法院臺南分院刑事判決　　　　 94年度上易字第480號
　上　訴　人
　即　被　告　甲○○
上列上訴人因贓物案件，不服臺灣嘉義地方法院94年度易字第59
號，中華民國94年8月24日第一審判決（起訴案號：臺灣嘉義地
方法院檢察署93年度偵字第7248號），提起上訴，本院判決如下
：
    主  文
上訴駁回。
    事  實
一、甲○○於民國（下同）93年12月13日上午9時許，在嘉義縣
    民雄工業區旭光工廠前蔡啟芳服務處，明知年籍、姓名均不
    詳之成年男子所交付未掛車牌之山葉牌引擎號碼4NG-014376
    號輕型機車，係屬來路不明之贓物（經查係黃詩涵所有車牌
    號碼UNF-505號之輕型機車，於89年6月23日在嘉義市○○路
    397號失竊），竟予以收受使用，嗣於同日上午9時40分許，
    騎乘前揭機車行經嘉義市○○路223號台電大樓前，為警攔
    檢而查獲，始知上情。
二、案經嘉義市警察局第二分局報請臺灣嘉義地方法院檢察署檢
    察官偵查起訴。
    理  由
一、訊據上訴人即被告甲○○固不否認於上開時、地有向年籍不
    詳之成年男子收受前揭機車，惟辯稱：因為當時正值立委選
    舉期間，伊回到嘉義幫蔡啟芳助選，在民雄工業區旭光工廠
    前蔡啟芳服務處，有一老先生與伊同穿義工背心，好意將機
    車交伊使用，讓伊騎去文具店買東西，並告知使用完畢後將
    機車連同已插於機車上之鑰匙放回原位即可，並不知道該車
    係贓物等語。
二、查被告確於上開時、地騎乘該未掛車牌之山葉機車經警查獲
    之事實，業據其於警詢、偵查、原審及本院坦白承認（詳嘉
    義市警察局第二分局嘉市警二刑字第093004015號偵查卷「
    下稱警卷」第3頁、93年度偵字第7248號卷「下稱偵查卷」
    第8至9頁、原審卷第61、88至91頁、本院94年11月17日筆錄
    ），被告雖以不知為贓車置辯，惟查：
    （一）上開機車係被害人黃詩涵所有，並於89年6月23日在
          嘉義市○○路397號失竊乙情，業據證人即被害人之
          祖母丙○○於警訊時證稱：「問：你是否知道你外孫
          （指黃詩涵）有報案失竊乙部輕機車？於何時、何地
          失竊？答：我知道，她當時失竊有告訴我，於89年6
          月23日在嘉義市○○路，「問：警方於93年12月13日
          上午9時40分在嘉義市○區○○路223號（台電大樓）
          前查獲失竊輕機車UNF-505號（未含車牌）經你確認
          是否為你外孫所失竊之車輛？答：確實是我外孫所失
          竊之機車沒錯」等語（詳警卷第5頁），並有嘉義市
          警察局車輛協尋尋獲電腦輸入單、車輛車牌失竊作業
          查獲車輛認可資料表、領據各乙紙附卷可稽（詳警卷
          第14頁、第19頁、第20頁），足認前揭機車係因犯竊
          盜罪所得之物，確屬贓物無疑。
    （二）前揭機車係由某年籍、姓名均不詳之成年男子於93年
          12月13日上午9時許，在嘉義縣民雄工業區旭光公司
          前蔡啟芳服務處交付與被告等情，經被告坦承不諱，
          且該車於被告騎乘被警查獲時，亦未懸掛車牌，此有
          機車照片乙紙附卷可參（附於警卷第16頁），被告江
          羽蟬雖辯稱未注意該機車未懸掛車牌，惟車牌係車輛
          之重要表彰，且徵諸前揭照片，自機車後方一望即明
          ，顯可見該機車並無懸掛車牌，是以被告於收受機車
          時，要難未發覺前揭機車並無懸掛車牌，被告辯稱未
          注意機車未懸掛車牌之詞，殊難採信。
    （三）再衡諸經驗法則，機車未懸掛車牌多為規避警方查驗
          ，一般人對未懸掛車牌之車輛，應對占有該車輛之人
          有無合法權源存有懷疑，惟被告明知前揭機車未懸掛
          車牌，卻未詢問前揭年籍、姓名均不詳之成年男子何
          以未懸掛車牌，且未確認行車執照車籍資料，此經被
          告坦承不諱在卷可稽（詳偵查卷第9頁、原審卷第90
          頁），則被告縱未明知前揭機車為贓物，惟被告既顯
          可預見該機車為贓物，所辯不知為贓車一節，殊不足
          取。
    （四）參以被告於偵查時供稱：「這機車是別人借給我騎的
          ，我不認識他，今天早上9時在民雄工業區旭光工廠
          前借給我的，我今天第一次看見他，他叫我騎一騎之
          後放在工廠附近的角落就可以，我沒有注意到這一台
          車沒有車牌」、「這機車不是我偷的，這機車是我在
          旭光工廠蔡啟芳服務處借的」云云（詳偵查卷第8、9
          頁），則若被告確於蔡啟芳服務處借得前揭機車，其
          經警查獲後，迄今仍無法提供該男子之確實資料以利
          查明有無其人，是其所辯是否真實，已屬可疑。衡諸
          常情，一般人顯少將有相當經濟價值之物出借予未提
          供擔保之陌生人，而一般人向他人借用有相當經濟價
          值之物，亦會問明車主身分及事後如何確實返還等情
          ，以免雙方日後爭執返還與否，是以被告陳稱該出借
          機車之成年男子要其使用完畢後將機車連同其上鑰匙
          放回旭光工廠附近角落等情，亦與經驗法則顯然有違
          ，被告所辯實難採信。
    （五）綜上所述，被告對於車牌號碼UNF-505號機車係來源
          不明之贓物應有認識，並收受之，被告收受贓物之犯
          行事證明確，洵堪認定。
三、核被告甲○○所為，係犯刑法第349條第1項之收受贓物罪。
    原審認被告收受贓物之罪證明確，適用刑法第349條第1項、
    第41條第1項前段，罰金罰鍰提高標準條例第1條前段、第2
    條，並審酌被告之品行、素行、犯罪手段、機車經濟價值、
    犯後態度等情狀，判處被告拘役三十日，並諭知易科罰金折
    算之標準為三百元折算一日，本院經核原審認事用法及量刑
    均無不當，被告上訴意旨，否認犯罪，指摘原判決不當，並
    無可取，為無理由，應予駁回。
四、據上論斷，應依刑事訴訟法第368條，判決如主文。
本案經檢察官乙○○到庭執行職務。
中　　華　　民　　國　　94　　年　　11　　月　24　　日
　　　　　　　　    刑事第五庭  審判長法　官 戴勝利
　　　　　　　　　　　　　　　　　　  法　官 顏基典
　　　　　　　　　　　　　　　　　　  法　官 吳森豐
以上正本證明與原本無異。
不得上訴。
　　　　　　　　　　　　　　　　　　　書記官 李珍鳳
中　　華　　民　　國　　94　　年　　11　　月　24　　日
附錄：本案論罪科刑法條全文
刑法第349條：收受贓物者，處三年以下有期徒刑、拘役或五百
             元以下罰金。
             搬運、寄藏、故買贓物或為牙保者，處五年以下
             有期徒刑、拘役或科或併科一千元以下罰金。
             因贓物變得之財物，以贓物論。
